【裁判字號】    99,智附民緝,1
【裁判日期】    991111
【裁判案由】    請求損害賠償
【裁判全文】
臺灣臺中地方法院刑事附帶民事判決   99年度智附民緝字第1號
原      告  大唐國際影音多媒體科技股份有限公司
法定代理人  乙○○
訴訟代理人  甲○○
被      告  丙○○
上列被告因違反著作權法案件(本院99年度智訴緝字第1號)，經
原告提起附帶民事訴訟，請求損害賠償，本院於民國99年10月28
日言詞辯論終結，判決如下：
    主    文
被告應給付原告新臺幣萬元，及自民國九十九年十月二十二日
起至清償日止，按年利率百分之五計算之利息。
原告其餘之訴駁回。
本判決原告勝訴部份得假執行。
原告其餘假執行之聲請駁回。
    事實及理由
壹、程序部分
    按違反商標法、著作權法案件之起訴，應向管轄之地方法院
    為之；審理上開案件之附帶民事訴訟，除第三審法院依刑事
    訴訟法第508條至第511條規定裁判者外，應自為裁判，不適
    用刑事訴訟法第504條第1項、第511條第1項前段之規定，智
    慧財產案件審理法第23條前段、第27條第2項定有明文。茲
    查本件係違反著作權法之刑事附帶民事訴訟，本院依法需自
    為裁判，合先敘明。
貳、實體部分
一、原告起訴主張：被告係址設在臺中市○○區○○路3段261
    號1樓之金揚電子工程有限公司之員工，負責電腦伴唱機之
    銷售、出租等業務。其明知「恆春的風」、「漂泊的愛」、
    「純情紅玫瑰」、「情人裳」、「秋分」、「歸船」等6首
    歌曲，係原告享有著作財產權之音樂著作，為受我國著作權
    法保護之著作物，非經前揭擁有著作財產權公司之同意或授
    權，不得擅自重製。詎其竟未經原告之同意或授權，基於意
    圖銷售而擅自以重製之方法侵害他人著作財產權之犯意，於
    民國96年8月8日，在臺中市○○區○○路1段416號江文溪開
    設之秋宴山海產店內，以新臺幣（下同）2千元之價格，非
    法重製前開歌曲在其所售予江文溪之電腦伴唱機內，以此重
    製之方法侵害他人著作財產權。嗣於96年10月8日，為大唐
    公司人員發現江文溪所買受之電腦伴唱機內，有未經授權重
    製之前開歌曲後，對江文溪提出告訴，循線查獲丙○○，並
    扣得江文溪所承租之電腦伴唱機1臺、遙控器1只、點歌本1
    本、CF記憶卡1片等物（業經另案發還給江文溪），始查悉
    上情，並經臺灣臺中地方法院檢察署檢察官提起公訴在案，
    原告因此受有著作財產權之損害，爰依著作權法第88條第1
    項、第3項規定，請求損害賠償。並聲明：(一)被告應給付原
    告30萬元，及自起訴狀繕本送達翌日即99年10月22日起至清
    償日止，按年利率5%計算之利息。(二)請准供擔保宣告假執行
    。
二、被告則以：原告公司於94年成立，伊於92年就已經以每月租
    金8,000元之代價，將電腦伴唱機出租予訴外人江文溪，1年
    後該伴唱機即歸訴外人江文溪所有，訴外人江文溪要請誰維
    修或灌錄歌曲至該伴唱機，伊沒有辦法限制，伊並無灌錄歌
    曲至江文溪之伴唱機，更無因此獲利2,000元等語，資為抗
    辯。並聲明：原告之訴及假執行之聲請均駁回。
三、本院得心證之理由
(一)按附帶民事訴訟之判決，應以刑事訴訟判決所認定之事實為據
  ，刑事訴訟法第500條前段定有明文。本件原告起訴主張「恆
  春的風」、「漂泊的愛」、「純情紅玫瑰」、「情人裳」、「
  秋分」、「歸船」等6首歌曲，係原告享有著作財產權之音樂
  著作，被告未經原告同意或授權，竟基於意圖銷售而擅自以重
  製之方法侵害他人著作財產權之犯意，於96年8月8日，以2,00
  0元之代價，灌錄上開6首歌曲至訴外人江文溪所有之電腦伴唱
  機內之事實，業據本院以99年度智訴緝字第1號判處被告罪刑
  在案，是原告此部分之主張應堪信為真實。
(二)次按因故意或過失，不法侵害他人之權利者，負損害賠償責任
  ，民法第184條第1項前段定有明文。又因故意或過失不法侵害
  他人之著作財產權或製版權者，負損害賠償責任；依前項規定
  ，如被害人不易證明其實際損害額，得請求法院依侵害情節，
  在1萬元以上100萬元以下酌定賠償額，如損害行為屬故意且情
  節重大者，賠償額得增至500萬元，著作權法第88條第1項、第
  3項分別規定甚詳。本件被告未經原告公司之同意或授權，竟
  意圖銷售而擅自以重製之方法，灌錄上開6首歌曲至訴外人江
  文溪所有之電腦伴唱機內，係侵害原告公司上開6首歌曲之著
  作財產權，已如前述，原告依前開規定請求其所受之損害，依
  法洵屬有據。被告應就侵害該6首歌曲之著作財產權部分，對
  原告負損害賠償責任。至於賠償金額部分，本件原告固主張本
  案損失授權給商家重製權之對價為30萬元等語，惟為被告所否
  認，對此原告亦無法證明其實際損害額，本院審酌被告行為雖
  嚴重影響原告權利，惟考量其非製造者，僅以每灌錄1組歌曲
  2,000元之代價，重製上開6首歌曲至訴外人江文溪所有之電腦
  伴唱機，獲利尚非鉅大，期間亦僅於96年8月8日起至上開電腦
  伴唱機被查獲之96年10月8日止，時間並非長久，且該6首歌曲
  已發行相當期間，知名度和暢銷度不若一般新發行之新歌，點
  唱率亦較熱門新歌低等一切情形，認被告應賠償原告所受損害
  之金額應以3萬元方屬適當。至原告逾此範圍之請求，均應駁
  回。
(三)再按給付有確定期限者，債務人自期限屆滿時起，負遲延責任
  。給付無確定期限者，債務人於債權人得請求給付時，經其催
  告而未為給付，自受催告時起，負遲延責任。其經債權人起訴
  而送達訴狀，或依督促程式送達支付命令，或為其他相類之行
  為者，與催告有同一之效力，民法第229條第1項、第2項定有
  明文。又遲延之債務，以支付金錢為標的者，債權人得請求依
  法定利率計算之遲延利息。但約定利率較高者，仍從其約定利
  率。應付利息之債務，其利率未經約定，亦無法律可據者，週
  年利率為百分之5，民法第233條第1項、第203條亦定有明文。
  本件原告對被告之損害賠償債權，核屬無確定期限之給付，既
  經原告起訴而於99年10月21日送達起訴狀繕本，有被告於99年
  10月21日簽收繕本附卷可稽，被告迄未給付，當應負遲延責任
  。是原告另請求被告給付自起訴狀繕本送達被告翌日即99年10
  月22日起，按年利率5%計算之法定遲延利息，亦屬有據。
四、綜上所述，原告依據著作權法第88條第1項、第3項規定，請
    求被告給付原告3萬元，及自起訴狀繕本送達翌日即99年10
    月22日起至清償日止，按年利率5%計算之利息，為有理由，
    應予准許，至其逾此部分之請求為無理由，應予駁回。
五、本件事證已臻明確，兩造其餘攻擊、防禦方法及所提出之各
    項證據資料，核與判決結果不生影響，爰不逐一論述，附此
    敘明。
六、本件係命原告給付為未逾50萬元之判決，爰依民事訴訟法第
    389條第1項第5款之規定，依職權宣告假執行。至原告敗訴
    部分既經駁回，則其假執行之聲請即失所依據，應併予駁回
    。
七、原告依刑事訴訟法第487條規定，於刑事訴訟程序提起本件
    附帶民事損害賠償訴訟，依法無庸繳納裁判費，爰不另為裁
    判費用負擔之諭知，附此敘明。
八、據上論結，原告之訴為一部有理由，一部無理由，應依刑事
    訴訟法第502條第1項、第2項、第491條第10款，民事訴訟法
    第389 條第1項第5款，判決如主文。
中    華    民    國    99    年    11    月    11    日
                  刑事第四庭    審判長法  官  吳進發
                                      法  官  黃益茂
                                      法  官  李婉玉
得上訴
以上正本證明與原本無異。
如不服本判決應於收受判決後10日內向本院提出上訴書狀，並應
敘述具體理由；其未敘述上訴理由者，應於上訴期間屆滿後20日
內向本院補提理由書（均須按他造當事人之人數附繕本）「切勿
逕送上級法院」。
                                      書記官  林政佑
中    華    民    國    99    年    11    月    11    日

司法院資訊處製作；財團法人民間司法改革基金會備份。
